【裁判字號】    98,交聲,3724
【裁判日期】    990630
【裁判案由】    交管條例聲異
【裁判全文】
臺灣板橋地方法院交通事件裁定        98年度交聲字第3724號
原處分機關  交通部公路總局臺北區監理所
異  議  人
即受處分人  甲○○
上列異議人即受處分人因違反道路交通管理處罰條例案件，不服
原處分機關於中華民國98年9 月11日所為之裁決處分（裁決書案
號：北監自裁字第裁40-Z00000000號），聲明異議，本院裁定如
下：
    主  文
異議駁回。
    理  由
一、聲明異議意旨略以：異議人即受處分人甲○○於民國98年7
    月31日晚間6 時8 分許，駕駛車牌號碼FZ-4189 號自用小客
    車，行經國道一號高速公路南下約16公里處時，因行駛高速
    公路違規使用路肩，經內政部警政署國道公路警察局第一警
    察隊（下稱原舉發機關）警員當場攔停舉發；惟異議人沿國
    道一號高速公路汐止段往南方向行駛，因突然感到腹痛，遂
    於南京東路出口匝道前方約100 公尺處向右切換至第二車道
    ，因見該處設有「路肩行駛終點」之告示牌，且該告示牌並
    無其他附加之文字說明，異議人認可行駛路肩，乃行駛於該
    路段之路肩，未料行駛約30公尺後，即為警攔停舉發，之後
    異議人再行經上開路段，始發現該路肩行駛時間限制之告示
    牌，係設於南京東路出口匝道前方約400 公尺處，且位置係
    設在進入高速公路之匝道入口處外側，後續則僅有「路肩行
    駛終點」之告示牌2 面，且未有任何之時間限制說明，顯然
    未能提供駕駛人完整之資訊，誤導駕駛人可於該路段行駛路
    肩，而於誤導後再開單處罰，明顯不當；經異議人申訴後，
    原處分機關仍以異議人違規事證明確，而予以裁罰，爰依法
    聲明異議云云。
二、按汽車行駛於高速公路，不遵使用限制、禁止、行車管制及
    管理事項之管制規則，而未依規定使用路肩者，處汽車駕駛
    人新臺幣（下同）3,000 元以上6,000 元以下罰鍰，並記違
    規點數1 點，道路交通管理處罰條例第33條第1 項第9 款、
    第63條第1 項第1 款分別定有明文。
三、經查，異議人即受處分人甲○○於98年7 月31日（非假日）
    晚間6 時8 分許，駕駛車牌號碼FZ-4189 號自用小客車，行
    經國道一號高速公路南下約16公里處時，因行駛高速公路違
    規使用路肩（該路段僅於每日上午7 時至9 時、假日下午4
    時至7 時開放小型車行駛路肩），經原舉發機關警員當場攔
    停舉發等事實，有原舉發機關公警局交字第Z00000000 號舉
    發違反道路交通管理事件通知單、98年9 月8 日公警一交字
    第0980172973號函文各1 紙附卷可稽。異議人固不否認有於
    上開時、地駕車行駛高速公路路肩之事實，惟辯稱：伊當時
    沿國道一號高速公路汐止段往南方向行駛，因突然感到腹痛
    ，遂於南京東路出口匝道前方約100 公尺處向右切換至第二
    車道，因見該處設有「路肩行駛終點」之告示牌，且該告示
    牌並無其他附加之文字說明，伊認可行駛路肩，乃行駛於該
    路段之路肩，未料行駛約30公尺後，即為警攔停舉發，之後
    伊再行經上開路段，始發現該路肩行駛時間限制之告示牌，
    係設於南京東路出口匝道前方約400 公尺處，且位置係設在
    進入高速公路之匝道入口處外側，後續則僅有「路肩行駛終
    點」之告示牌2 面，且未有任何之時間限制說明，顯然未能
    提供駕駛人完整之資訊，誤導駕駛人可於該路段行駛路肩，
    而於誤導後再開單處罰，明顯不當云云。按汽車行駛高速公
    路及快速公路，不得在路肩上行駛，或利用路肩超越前車或
    倒車，高速公路及快速公路交通管制規則第9 條第1 項第2
    款定有明文，又為維護高速公路及快速公路交通安全與暢通
    ，該管公路管理機關或警察機關於必要時，得發布命令，指
    定時段於高速公路及快速公路特定匝道或路段之車道、路肩
    ，禁止、限制或開放車輛通行，同規則第19條第3 項亦有明
    文；依上開規定之規範意旨，可知高速公路之路肩「原則」
    上係禁止行駛，僅於「例外」時，始於特定時段、特定路段
    、開放特定車種通行，駕駛人對此自有遵守之義務，僅得於
    開放通行之範圍內，行駛路肩，其餘情形則均一概禁止行駛
    路肩，不得以不知設有限制為由，執例外為原則，而任意駕
    車行駛路肩，此實為至明之理。經查，本件異議人遭舉發違
    規行駛路肩之地點前方約300 公尺處（即國道一號高速公路
    南下約15.7公里處），設有「每日7-9 、假日16-19 開放小
    型車行駛路肩」之標誌牌，此有前揭原舉發機關98年9 月8
    日公警一交字第0980172973號函文1 紙在卷可按，且為異議
    人所不爭執，而異議人既自承其係於該高速公路汐止路段南
    下行駛，顯然異議人於行駛之過程中，已行經該標誌牌設置
    處，其對於該標誌牌之內容，自不得諉為不知；而上開路肩
    開放行駛路段終點處所設置之「路肩行駛終點」標誌牌，係
    在與前揭開放路肩行駛之標誌牌相呼應，並明確指示開放路
    肩行駛路段之終點，該「路肩行駛終點」之標誌牌自無再贅
    載開放行駛之時段、路段、車種等文字之必要，是該標誌牌
    自無何異議人所指未提供駕駛人完整之資訊、誤導駕駛人之
    可言；從而，本件異議人於非開放路肩行駛之時段，仍駕車
    行駛於「原則」上禁止行駛之路肩，無論其係明知、抑或係
    因個人之疏失而未注意該時段「非」屬開放路肩行駛之時段
    ，均無解於其違規事由之成立，甚屬灼然；異議人前開所辯
    ，自無可採。綜上所述，本件異議人駕駛汽車行駛高速公路
    ，有不遵使用限制、禁止、行車管制及管理事項之管制規則
    ，而未依規定使用路肩之違規行為，事證明確；原處分機關
    以異議人違反道路交通管理處罰條例第33條第1 項第9 款規
    定，裁處罰鍰4,000 元，並依同條例第63條第1 項第1 款（
    裁決書漏載第1 款）規定，記違規點數1 點，核無不當；本
    件異議人之異議為無理由，應予駁回。
據上論斷，應依道路交通案件處理辦法第19條規定，裁定如主文
。
中    華    民    國    99    年    6     月    30    日
                    交通法庭  法  官  劉景宜
以上正本證明與原本無異。
如不服本裁定，得自收受送達之日起5 日內向本院提出抗告狀。
                              書記官  謝秀青
中    華    民    國    99    年    7     月    8     日

司法院資訊處製作；財團法人民間司法改革基金會備份。
